【裁判字號】    95,交易,538
【裁判日期】    951123
【裁判案由】    過失傷害
【裁判全文】
臺灣臺北地方法院刑事判決             95年度交易字第538號
公  訴  人  臺灣臺北地方法院檢察署檢察官
被      告  乙○○
                      號9樓
被      告  丙○○
上列被告等因過失傷害案件，經檢察官提起公訴（95年度偵字第
4794、7133號），本院判決如下：
    主  文
乙○○、丙○○各犯過失傷害罪，各處有期徒刑月，如易科罰
金，各以佰元折算壹日。
    事  實
一、乙○○於民國94年5月1日晚上9時45分，駕駛車號D8-0296號
    自小客車，沿臺北市○○○○道西向東下建國南路匝道最外
    側車道欲右轉往辛亥路行駛時，本應注意車輛行駛至交岔路
    口，其行進、轉彎應遵守燈光號誌之指示行駛，而依當時情
    形，又無不能注意之情事，竟違反號誌管制即貿然闖越紅燈
    而右轉，適有丙○○於騎乘車牌號碼CNL-028號重機車後座
    搭載甲○○，沿臺北市○○路○○道路西向東最內側車道欲
    左轉往建國南路北向行駛，亦疏於遵守燈光號誌之指示行駛
    ，貿然闖越紅燈而左轉，因而乙○○駕駛之自小客車右後車
    門與丙○○騎乘之重機車左側車身發生碰撞，致使丙○○所
    駕駛之重機車倒地，機車後座所搭載乘客甲○○因之受有頭
    部外傷合併腦挫傷、右側硬腦膜上出血、右側顏面神經麻痺
    之傷害（乙○○涉嫌過失傷害甲○○部分，因乙○○業與甲○○和解，檢察官已另為不起訴處分）。丙○○則因乙○○
    之前開過失而受有右側膝部下方及內側擦傷及瘀傷、左手肘
    瘀腫、左髖關節扭傷之傷害。
二、案經甲○○、丙○○訴由臺北市政府警察局大安分局報請臺
    灣臺北地方法院檢察署檢察官偵查起訴。
    理  由
一、本件被告乙○○、丙○○對於檢察官起訴書內證據清單所列
    證據之證據能力並不爭執，經本院審酌後認該等證據尚無不
    得為證據之情形，首開敘明。
二、訊據被告乙○○、丙○○雖不否認在上開時、地發生車禍之
    事實，但均否認有何過失傷害（即被告乙○○過失傷害丙○○、被告丙○○過失傷害甲○○）之行為。被告乙○○辯稱
    ：被告丙○○在警詢、偵查時對於車禍時之燈號、事故後有
    無支出醫療費用等情前後供述不一，不足採信；被告丙○○
    曾在警詢、偵查時自承超速；伊當時均依照號誌行駛，並無
    過失云云；被告丙○○則辯稱：車禍當時伊的方向是綠燈，
    伊並無違規之行為云云。然查：
    (一)本件發生車禍之辛亥路、建國南路口，其中西向東號誌係
      採平面道路及下匝道分離管制之運作。即第一時相下，西
      向東匝道及平面方向紅燈；第二時相下西向東匝道及平面
      道路均為左轉紅燈，與右轉箭頭綠燈；第三時相下西向東
      匝道左轉箭頭綠燈及平面道路左、右轉箭頭綠燈。亦即，
      被告乙○○應於第二時相右轉箭頭綠燈亮起時才能右轉彎
      ；被告丙○○於第三時相左轉箭頭綠燈亮起時才能左轉彎
      。故如被告乙○○、丙○○均依照號誌行駛，應不致於發
      生事故。
      1.被告乙○○在第一次警詢時稱：「當時我見行向號誌燈
        為直行及左、右轉箭頭綠燈，當我要右轉辛亥路往東快
        車道，至肇事處時感覺右後車尾被撞」（見95年度偵字
        第71 33號卷第30頁），該陳述與當地之號誌並不相符
        ，並不足採；後又在警詢及偵查中分別供稱「我當時的
        燈號是紅燈右轉，就是我下橋的車輛可以右轉」（見同
        偵卷第23頁）「當時下匝道有右轉綠燈號誌亮起，當時
        車輛不多，我前面有一部車，那部車右轉我跟著右轉」
        （見95年度偵字第4794號卷第35頁），如其供稱屬實，
        當時被告係在第二時相下右轉，應不致於被告丙○○之
        機車發生碰撞，故亦非可採。
      2.被告丙○○於第一次警詢時稱: 「我車欲左轉建國南路
        往北時，突然DY-0296自小客車從我車左側駛出要右轉
        辛亥路往東，致我車前車頭與該車右側車身發生碰撞而
        肇事，當時我行向號誌為圓行全綠燈」（見95年度偵字
        第7133號卷第29頁），該陳述與當地之號誌並不相符，
        並不足採；又於告訴狀中陳稱：當時號誌燈是綠色左、
        右轉箭頭（見同前偵卷第25頁），如此次供述屬實，則
        被告丙○○係在第三時相時左轉，亦不可能與第二時相
        右轉之被告乙○○發生事故，故次辯解亦非可採；後於
        偵查時陳稱：當時我走在機車道，號誌是右轉箭頭綠燈
        全亮（見95年度偵字第4794號卷第35頁），但被告丙○○係左轉而非右轉，則若此次所供屬實，其有違規闖紅
        燈之行為。
      3.如被告乙○○辯稱第二時相右轉、被告丙○○在第三時
        相左轉，二人不致於發生事故，故雙方應在第二時相及
        第三時相轉換期間或前後下發生事故，即被告乙○○於
        西向東匝道左轉箭頭綠燈亮起（即第三時相）時，仍進
        行右轉彎操作；被告丙○○於西向東匝道及平面方向紅
        燈及右轉箭頭綠燈（即第二時相）時進入路口，雙方因
        而發生事故，雙方均有不依號誌指示轉彎（闖紅燈）之
        違規行為，此亦為臺北市行車事故鑑定委員會鑑定意見
        （見95年度偵字第4794號卷第39頁）及臺北市政府交通
        警察大隊事故肇事原因初步分析研判表（見95年度偵字
        第4794號卷第35頁）所同認。
      4.雖被告丙○○於審判時請求傳訊證人甲○○到庭作證，
        用以證明其無違規之行為，但證人甲○○到庭證稱：我
        只知道發生車禍，其他通通忘記了，我有些記憶因車禍
        後不存在了等語（見本院95年11月9日審判筆錄）。證
        人甲○○既對車禍發生之經過、當時之燈號均忘記了，
        自不足以資為對被告丙○○有利之證據。
      5.至於被告乙○○辯稱被告丙○○前後供述不一雖然屬實
        ，但被告丙○○縱然前後供述不一，與被告乙○○有無
        過失係二回事，自不因為被告丙○○前後供詞不一，而
        即得作為被告乙○○有利之證明。至於被告乙○○辯稱
        丙○○曾經在警詢及偵查中自承超速乙節，依刑事訴訟
        法第156條第2項之規定「被告或共犯之自白，不得作為
        有罪判決之唯一證據，仍應調查其他必要之證據，以察
        其是否與事實符」，遍查卷內，雖丙○○曾於第一次警
        詢時曾言其車速約50公里（見95年度偵字第7133號卷第
        29頁），但尚無其他積極證據足資證明被告丙○○有超
        速之行為，故本院不認定被告丙○○有超速之違規行為
        。
      6.此外，尚有道路交通事故現場圖、道路交通事故調查報
        告表、道路交通事故補充資料表、現場照片、國防大學
        醫學院三軍總醫院附設民眾診療服務處診斷證明書在卷
        可證。被告乙○○、丙○○犯過失傷害罪，均堪以認定
        。
三、核被告乙○○、丙○○所為，均係犯刑法第284條第1項前段
    之過失傷害罪。爰審酌被告乙○○、丙○○均無前科，此有
    臺灣高等法院被告前案紀錄表在卷可按，素行尚佳；犯罪後
    均否認犯罪，且均未與被害人和解，犯罪後態度不佳；被告
    乙○○業與甲○○和解，其造成丙○○受傷之程度；被告丙○○未與甲○○和解，其造成甲○○受傷之程度等一切情狀
    ，分別量處如主文所示之刑。末查，刑法第41條第1項前段
    關於易科罰金之規定，94年2月2日修正公布之刑法修正為「
    犯最重本刑為五年以下有期徒刑以下之刑之罪，而受六個月
    以下有期徒刑或拘役之宣告者，得以新臺幣一千元、二千元
    或三千元折算一日，易科罰金」，惟依被告行為時之刑罰法
    律，即修正前第41條第1項前段：「犯最重本刑為五年以下
    有期徒刑以下之刑之罪，而受六個月以下有期徒刑或拘役之
    宣告，因身體、教育、職業、家庭之關係或其他正當事由，
    執行顯有困難者，得以一元以上三元以下折算一日，易科罰
    金」，及依修正前罰金罰鍰提高標準條例第2條關於「依刑
    法第四十一條易科罰金者，均就其原定數額提高為一百倍折
    算一日；法律所定罰金數額未依本條例提高倍數，或其處罰
    法條無罰金刑之規定者，亦同」等規定，易科罰金之折算標
    準最高為銀元300元，最低為銀元100元，換算為新臺幣後，
    最高額為新臺幣900元，最低額為新臺幣300元，經比較修正
    前、後關於易科罰金折算標準之刑罰法，應適用修正前刑法
    第41條第1項前段及修正前罰金罰鍰提高標準條例對於被告
    較為有利，而諭知易科罰金之折算標準。
據上論斷，應依刑事訴訟法第299條第1項前段、刑法第2條第1項
、94年2月2日修正前刑法第284條第1項前段、第41條第1項前段
，罰金罰鍰提高標準條例第1條前段，95年5月17日修正公布前罰
金罰鍰提高標準條例第2條，判決如主文。
本案經檢察官於知慶到庭執行職務
中    華    民    國    95    年    11    月     23   日
                  刑事第六庭審判長法  官  周占春
                                  法  官  林孟皇
                                  法  官  趙子榮
上正本證明與原本無異。
如不服本判決，應於判決送達後10日內向本院提出上訴狀（應抄
附繕本）。告訴人或被害人如對於本判決不服者，應具備理由請
求檢察官上訴，其上訴期間之計算係以檢察官收受判決正本之日
期為準。
                                  書記官  陳怡君
中    華    民    國    95    年    11    月    23    日
附錄本案論罪科刑條文：
中華民國刑法第284條
（過失傷害罪）
因過失傷害人者，處6月以下有期徒刑、拘役或5百元以下罰金，
致重傷者，處1年以下有期徒刑、拘役或5百元以下罰金。
從事業務之人，因業務上之過失傷害人者，處1年以下有期徒刑
、拘役或1 千元以下罰金，致重傷者，處 3 年以下有期徒刑、
拘役或2千元以下罰金。


司法院資訊處製作；財團法人民間司法改革基金會備份。
